臺灣高等法院臺中分院民事裁定
110年度抗字第484號
抗  告  人  吳立華  



相  對  人  駱佳欣  

上列抗告人因與相對人間損害賠償事件，對於民國110年10月27
日臺灣臺中地方法院110年度重訴字第368號所為裁定提起抗告，
本院裁定如下：
      主  文
原裁定廢棄。
      理  由
一、抗告意旨略以：抗告人原為坐落臺中市○○區○○段000○0地號
    土地（下稱系爭土地）之法律上所有權人，相對人雖持法院
    核定之臺中市○○區○○○○○00○○○○○000號調解書（下稱系爭調
    解書），以調解移轉為登記原因而登記取得系爭土地，惟系
    爭土地經徵收，補償費為新臺幣（下同）2143萬2,409元（
    下稱系爭補償費），且系爭調解書業經法院判決調解無效而
    確定（本院100年度重上更一字第36號），則相對人取得系
    爭土地已無法律上之原因，並致抗告人受有損害，抗告人遂
    依民法第179條、第181條前段之規定，請求相對人返還系爭
    補償費（原法院101年度重訴字第465號、本院110年度重上
    更二字第24號判決抗告人全部勝訴，下稱另案訴訟），及依
    原法院核給97年度裁全字第1339、1585、1655、1999號假扣
    押裁定（下稱系爭假扣押）聲請假扣押前揭補償費，即屬有
    據。相對人提起本件訴訟，無非係為遲延抗告人取回擔保金
    ，將使抗告人蒙受程序遲延之不利益，自不宜停止本件訴訟
    ，故原法院裁定停止訴訟，顯屬不當，爰提起抗告，求為廢
    棄原裁定等語。
二、相對人則以：抗告人於原法院即表示本件訴訟是否成立，仍
    視另案訴訟結果而定，則相對人提起本件訴訟之裁判，應以
    另案訴訟之法律關係是否成立為據，是原法院依民事訴訟法
    第182條第1項之規定，裁定停止本件訴訟程序，並無不當，
    並求為駁回抗告等語，資為抗辯。
三、按訴訟全部或一部之裁判，以他訴訟之法律關係是否成立為
    據者，法院得在他訴訟終結前以裁定停止訴訟程序，固為民
    事訴訟法第182條第1項所明定。惟所謂訴訟全部或一部之裁
    判，以他訴訟之法律關係是否成立為據者，係指他訴訟之法
    律關係是否成立，為本件訴訟先決問題者而言。若他訴訟是
    否成立之法律關係，並非本件訴訟之先決問題，則其訴訟程
    序即毋庸停止（最高法院101年度台抗字第224號裁定意旨參
    照）。
四、經查：
　㈠相對人於本件訴訟係以抗告人自承為系爭土地借名登記之出
    名人，並非真正所有權人，抗告人本無領取系爭款項之最終
    權利，竟聲請對系爭款項為假扣押，以致相對人無法領取系
    爭款項而受有損害，是相對人自得依民法第184條第1項前段
    侵權行為之法律關係，請求抗告人負損害賠償責任等語（見
    原審卷第18頁）。
　㈡抗告人於另案訴訟則主張系爭土地原為訴外人駱○○所有，而
    駱○○生前即將系爭土地借名登記予抗告人名下（下稱系爭借
    名登記關係），嗣相對人雖曾持系爭調解書將系爭土地辦理
    解所有權移轉登記而取得系爭土地所有權，惟系爭調解書業
    經本院100年度重上更一字第36號判決宣告調解無效確定，
    且系爭借名登記關係迄未終止，系爭土地復經臺中市政府辦
    理徵收系爭土地，並將系爭補償費解繳原法院，經原法院10
    1年度存字第2780號辦理假扣押提存在案。則相對人既非系
    爭土地之所有權人，其領取系爭款項即屬無法律上之原因，
    抗告人自得依不當得利之法律關係，請求相對人返還系爭補
    償費等語（見原審卷第254-255頁）。
　㈢由上所述，可知抗告人對相對人間是否有返還系爭補償費之
    不當得利請求權，並非本案抗告人聲請之假扣押裁定是否有
    侵權行為之先決問題。揆諸首揭說明，原裁定於抗告人與相
    對人間另案訴訟之返還不當得利事件訴訟終結前，停止本案
    訴訟程序，於法不合。是抗告意旨指摘原裁定不當，求予廢
    棄，為有理由。
五、據上論結，本件抗告為有理由，爰依民事訴訟法第492條，
    裁定如主文。
中　　華　　民　　國　　111 　年　　1 　　月　　4 　　日
       　　     民事第六庭    審判長法　官  楊熾光
　　　　　　　　　　　　　　        法　官  戴博誠
　　　　　　　　　　　　　　　      法　官  莊宇馨
正本係照原本作成。               
再為抗告應以適用法規顯有錯誤為理由。            
如提起再抗告者應於裁定送達後10日內向本院提出抗告理由狀（
須按照他造人數附具繕本）並繳納抗告裁判費新台幣1000元，同
時委任律師或具有律師資格之關係人為代理人。因疫情而遲誤不
變期間，得向法院聲請回復原狀。
                                    書記官  黃粟儀
中　　華　　民　　國　　111 　年　　1 　　月　　4 　　日